【裁判字號】    99,訴,110
【裁判日期】    990520
【裁判案由】    野生動物保育法
【裁判全文】
臺灣花蓮地方法院刑事判決               99年度訴字第110號
公  訴  人  臺灣花蓮地方法院檢察署檢察官
被      告  乙○○
上列被告因違反野生動物保育法案件，經檢察官提起公訴（99年
度偵字第 748號），被告於準備程序中為有罪之陳述，本院合議
庭裁定由受命法官獨任進行簡式審判程序，判決如下：
    主  文
乙○○共同犯野生動物保育法第四十一條第一項第一款、第三款
之非法獵捕保育類野生動物罪，累犯，處有期徒刑柒月。扣案保
育類野生動物臺灣長鬃山羊屍體壹隻及前腿壹隻均沒收。
    事  實
一、乙○○前曾於民國96年間因放火案件，經本院判處有期徒刑
    1年7月確定，於98年3月2日縮刑期滿執行完畢。詎不知悔改
    ，與甲○○（另由本院審結）基於以陷阱獵捕保育類野生動
    物之不確定犯意聯絡，明知真實姓名年籍不詳綽號「安廣」
    之成年男子於99年2月3日前某日，在花蓮縣秀林鄉太魯閣國
    家公園研海林道山區第 2流籠頭處以鋼索設置捕獸器。乙○
    ○與甲○○於99年2月3日10時許前往捕獸器設置處，發現捕
    得行政院農業委員會所公告珍貴稀有保育類野生動物臺灣長
    鬃山羊2隻，因其中1隻已死亡多時，身體部分已腐爛，是 2
    人遂將腐爛部分割去取得前腿1隻，及1隻仍完好之長鬃山羊
    ，得手後準備攜回家中食用，途中並將捕獸器丟棄在途中滅
    失。嗣於同日15時許，適為巡邏員警盤查當場查獲，並扣得
    長鬃山羊屍體1隻及前腿1支。
二、案經花蓮縣警察局新城分局報告臺灣花蓮地方法院檢察署檢
    察官偵查起訴。
    理  由
一、上開犯罪事實，業據被告乙○○於警詢、偵查中及本院審理
    時均坦承不諱，與證人即共案被告甲○○、證人鄒月娥所證
    述之情節大致相符。此外，復有太魯閣國家公園管理處野生
    動物鑑識證明、贓物認領保管單各1份、照片6張附卷及臺灣
    長鬃山羊屍體、前腿各 1隻扣案可稽，本件事證明確，自應
    依法論科。
二、按獵捕野生動物不得使用陷阱為工具，野生動物保育法第19
    條第1項第6款定有明文。被告與同案被告甲○○ 2人以鋼索
    設置陷阱之方式獵捕族群量未逾環境容許量之珍貴稀有保育
    類野生動物，所為係犯野生動物保育法第41條第1項第1款、
    第 3款之非法獵捕保育類野生動物罪。又按野生動物保育法
    第41條第 1項各款均係就不同情形下，對於保育類野生動物
    為獵捕、宰殺之處罰規定，如僅有其中 1款情形之獵捕或宰
    殺保育類野生動物，固祇成立其中 1款之獵捕或宰殺保育類
    野生動物罪；如兼具其中多款之情形，因獵捕或宰殺之行為
    祗有一個，仍只成立一罪，不能認為係法規競合或犯罪競合
    ，並無刑法第55條之適用，其判決主文應將各款情形順序揭
    明，理由並應引用各款，最高法院90年度臺上字第1585號、
    92年度臺上字第6402號判決意旨可資參照。檢察官未論及被
    告犯行兼具之同法第41條第1項第1款部分，本院自應併予審
    究。被告就上開犯行與同案被告甲○○彼此間互有犯意聯絡
    與行為分擔，為共同正犯。查被告前曾於96年間因放火案件
    ，經本院判處有期徒刑1年7月確定，於98年3月2日縮刑期滿
    執行完畢，有其臺灣高等法院被告前案紀錄表在卷可稽，其
    前受有期徒刑執行完畢，於 5年內故意再犯本件有期徒刑以
    上之罪，為累犯，應依刑法第47條第 1項規定加重其刑。爰
    審酌被告已有前科紀錄，素行非佳，本案又設置陷阱獵捕保
    育類野生動物，對自然生態之平衡造成危害，犯罪之手段、
    動機、目的，及所生之危害，犯罪後坦承犯行等一切情狀，
    量處如主文所示之刑。末查，扣案之臺灣長鬃山羊屍體 1隻
    、前腿 1隻，係屬保育類野生動物，爰依野生動物保育法第
    52條第 1項前段之規定宣告沒收。至以鋼索所設置之捕獸器
    ，業為被告於回程途中丟棄滅失而未扣案，復非義務沒收之
    物，爰不為沒收之諭知，併此敘明。
據上論斷，應刑事訴訟法第 273條之1第1項、第299條第1項前段
，野生動物保育法第41條第1項第1款、第3款、第52條第1項前段
，刑法第11條前段、第28條、第47條第1項，判決如主文。
本案經檢察官簡淑如到庭執行職務。
中    華    民    國    99    年    5     月    20    日
                  刑事第一庭    法  官  林恒祺
以上正本證明與原本無異。
如不服本判決應於收受送達後10日內向本院提出上訴書狀，並應
敘述具體理由。其未敘述上訴理由者，應於上訴期間屆滿後20日
內向本院補提理由書(均須按他造當事人之人數附繕本)「切勿逕
送上級法院」。
中    華    民    國    99    年    5     月    21    日
                                書記官
附錄本判決論罪之法律條文：
野生動物保育法第41條
有下列情形之一，處六月以上 5年以下有期徒刑，得併科新臺幣
20萬元以上1百萬元以下罰金：
一、未具第18條第1項第1款之條件，獵捕、宰殺保育類野生動物
    者。
二、違反第18條第1項第2款規定，未經中央主管機關許可，獵捕
    、宰殺保育類野生動物者。
三、違反第19條第 1項規定，使用禁止之方式，獵捕、宰殺保育
    類野生動物者。
於劃定之野生動物保護區內，犯前項之罪者，加重其刑至三分之
一。
第1項之未遂犯罰之。
野生動物保育法第52條
犯第 40條、第41條、第42條或第43條第3項之罪，查獲之保育類
野生動物得沒收之；查獲之保育類野生動物產製品及供犯罪所用
之獵具、藥品、器具，沒收之。
違反本法之規定，除前項規定者外，查獲之保育類野生動物與其
產製品及供違規所用之獵具、藥品、器具得沒入之。
前項經沒入之物，必要時，主管機關得公開放生、遣返、典藏或
銷毀之。
其所需費用，得向違規之行為人收取。
海關或其他查緝單位，對於依法沒入或處理之保育類野生動物及
其產製品，得委由主管機關依前項規定處理。

司法院資訊處製作；財團法人民間司法改革基金會備份。
